【裁判字號】    98,訴,3081
【裁判日期】    990430
【裁判案由】    偽造文書等
【裁判全文】
臺灣板橋地方法院刑事判決              98年度訴字第3081號
公  訴  人  臺灣板橋地方法院檢察署檢察官
被      告  甲○○
上列被告因偽造文書等案件，經檢察官提起公訴（98年度偵字第
2711、4417號），經被告於準備程序中就起訴事實為有罪之陳述
，經告知簡式審判程序之旨，並聽取當事人之意見後，經合議庭
裁定由受命法官獨任行簡式審判程序，本院判決如下：
    主  文
甲○○犯如附表一、二所示之罪，各處如附表一、二所示之刑，
附表一應沒收之物欄所示之物均沒收。應執行有期徒刑壹年貳月
，如易科罰金，以新臺幣壹仟元折算壹日，附表一應沒收之物欄
所示之物均沒收。
    事  實
一、甲○○意圖為自己不法之所有，並基於行使偽造私文書、意
    圖為自己不法所有之犯意，先於民國97年3 月間，利用其友
    人丙○○前往其所任職之位在臺北縣三峽鎮之通信馬輚通信
    行辦理可攜式號碼服務之機會，擅自影印丙○○所交付之身
    分證、健保卡；另於同年9 月間，利用其友人乙○○委託購
    車之機會，取得乙○○之身分證、駕照等證件，並於97 年9
    月30日，在臺北縣三峽鎮某處，利用不知情之某成年刻印店
    人員偽刻「乙○○」名義之印章1 枚。後甲○○未經丙○○
    、乙○○之同意或授權，分別於附表1 所示之時間，持上開
    證件、印章，在附表1 所示之地點，表示丙○○、乙○○授
    權其代辦行動電話門號之意思，而在附表1 所示申請書、同
    意書之申請人簽章或立同意書人欄位內，偽造「丙○○」、
    「乙○○」之署名、「乙○○」之印文，而偽造上開申請書
    、同意書，並向附表1 所示通訊行、電信服務中心人員行使
    ，使各該通訊行、電信服務中心人員誤信甲○○取得授權，
    因而陷於錯誤交付SIM 卡、行動電話（犯罪時間、地點、偽
    造之文書、詐得之物、偽造署押及印文均詳如附表1 所示）
    ，足生損害於丙○○、乙○○及所申辦之電信公司對於行動
    電話申辦業務之正確性。
二、甲○○取得附表1 編號1 至5 所示之行動電話門號後，另基
    於意圖為自己不法所有之犯意，先後多次以前開行動電話門
    號進行通訊及使用電信服務，致使該等行動電話門號所屬電
    信公司誤認係丙○○、乙○○使用而陷於錯誤，提供通話及
    電信服務，甲○○即藉此詐得如附表2 所示之合計新臺幣（
    下同）37,115元之利益。嗣丙○○、乙○○接獲上開電信公
    司催繳電信費用，發覺有異，經報警處理，始悉上情。
三、案經丙○○訴由臺北市政府警察局中正第一分局報告臺灣臺
    北地方法院檢察署呈請臺灣高等法院檢察署檢察長令轉及乙○○訴由臺北縣政府警察局三峽分局報告臺灣板橋地方法院
    檢察署檢察官偵查起訴。
    理  由
一、本件被告所犯係死刑、無期徒刑、最輕本刑為3 年以上有期
    徒刑以外之罪，其於準備程序中就被訴事實為有罪之陳述，
    經法官告知簡式審判程序之旨，並聽取公訴人、被告之意見
    後，依刑事訴訟法第273 條之1 第1 項規定，經本院合議庭
    裁定，由受命法官獨任進行簡式審判程序審理，核先敘明。
二、前揭犯罪事實業據被告於警詢、檢察官偵查、本院審理中均
    坦承不諱，核與證人丙○○、乙○○於警詢、檢察官偵查中
    證述相符，並有附表所示申請書、同意書，及電信費帳單、
    台灣大哥大股份有限公司2009 年11月16日法大字098149802
    號函所檢附之欠費明細、威寶電信股份有限公司帳單費用明
    細表及帳單在卷可稽，足認被告上開自白與事實相符。本件
    事證明確，被告犯行堪以認定。
三、按行動電話SIM 卡，具有通訊使用之價值，電信公司亦常舉
    行特殊門號之公開標售，且在一定條件下具有可轉讓性，具
    有一定之財產價值，得以刑法中詐欺取財罪之「物」論之，
    應無疑問，先予敘明。被告甲○○於附表1 所示之申請書、
    同意書，偽造「丙○○」、「乙○○」之署名及「乙○○」
    之印文，而偽造附表1 所示申請書、同意書後，持以向附表
    1 所示之通訊行、電信服務中心人員行使，使渠等陷於錯誤
    ，而提供附表1 所示之行動電話門號SIM 卡、行動電話之所
    為，係犯刑法第216 條、第210 條之行使偽造私文書罪、同
    法第339 條第1 項之詐欺取財罪。又被告以丙○○、乙○○
    之名義申請電信服務，使附表2 所示之電信公司提供通訊、
    電信服務，被告藉以獲取如附表2 所示免付該等費用之不法
    利益之所為，係犯刑法第339 條第2 項之詐欺得利罪。被告
    偽造「乙○○」名義之印章，並於附表1 所示申請書、同意
    書上偽造「丙○○」、「乙○○」之署押、「乙○○」之印
    文，均係偽造私文書之階段行為，其偽造私文書後復持以行
    使，偽造之低度行為，應為行使之高度行為所吸收，均不另
    論罪。被告基於單一冒名申辦行動電話門號之犯意而於密接
    之時、地分別偽造附表1 編號1 之申請書、同意書；附表1
    編號3 之申請書、同意書；附表1 編號4 之申請書、同意書
    ；附表1 編號6 之申請書、同意書；附表1 編號7 之申請書
    、同意書，各次所侵害法益相同，均為接續犯。被告以一行
    為行使前開私文書，致使通訊行、電信服務中心人員陷於錯
    誤而交付如附表1 所示之行動電話門號SIM 卡、行動電話，
    係以一行為而觸犯數罪名，為想像競合犯，應依刑法第55條
    之規定，從一重之行使偽造私文書罪處斷。被告取得行動電
    話門號後，基於單一犯意，於密接時間內使用同一門號通訊
    ，而詐取附表2 所示之利益，侵害相同法益，應分別論以接
    續犯。被告所犯附表1 所示7 次行使偽造私文書犯行、附表
    2 所示5 次詐欺得利犯行，犯意各別、行為互異，應分論併
    罰。公訴人認前開犯行有想像競合犯之裁判上一罪關係，尚
    有未洽。爰審酌被告為貪圖自身利益，任意冒用他人名義申
    辦行動電話門號並通話及使用電信服務，致使丙○○、乙○○無端遭受電信公司追索電信費用，所為自屬非是，兼衡其
    素行、犯罪動機、目的、手段，所取得之利益為數千元至萬
    元不等，金額非低，及其犯罪後雖坦承犯行，惟迄未完全清
    償所使用之電信費用，被害人仍受有損害等一切情狀，分別
    量處如主文所示之刑，並諭知易科罰金之折算標準。又刑法
    第41條第1 項前段規定，犯最重本刑為5 年以下有期徒刑以
    下之刑之罪，而受6 月以下有期徒刑或拘役之宣告者，得以
    新臺幣1,000 元、2,000 元或3,000 元折算1 日，易科罰金
    。又98年9 月1 日施行之刑法第41條第8 項原規定第1 項至
    第3 項規定於數罪併罰，其應執行之刑未逾6 個月者，亦適
    用之，而98年6 月19日公布之司法院釋字第662 號解釋：「
    中華民國94年2 月2 日修正公布之現行刑法第41條第2 項，
    關於數罪併罰，數宣告刑均得易科罰金，而定應執行刑之刑
    逾6 個月者，排除適用同條第1 項得易科罰金之規定部分，
    與憲法第23條規定有違，並與本院釋字第366 號解釋意旨不
    符，應自本解釋公布之日起失其效力。」，嗣刑法第41條第
    8 項規定復於98年12月30日修正公布，於99年1 月1 日施行
    ，修正後之刑法第41條第8 項規定「第1 項至第4 項及第7
    項之規定，於數罪併罰之數罪均得易科罰金或易服社會勞動
    ，其應執行之刑逾6 月者，亦適用之」，本件被告經分別判
    處如主文所示之刑，均可易科罰金，雖被告所定之應執行刑
    逾6 個月，仍應依刑法第41條第1 項前段、第8 項規定應併
    諭知易科罰金之折算標準。
四、附表1 所示之申請書、同意書申請人簽章或立同意書人欄位
    上偽造之「丙○○」署名、「乙○○」署名、「乙○○」印
    文，因均無證據證明已滅失，均依刑法第219 條規定宣告沒
    收。而被告於附表1 所示申請書、同意書其他欄位內所書寫
    「丙○○」、「乙○○」文字部分，其用意在識別申請人為
    何人，以便於各該公司之人員查對資料所用，並非表示申請
    人本人簽名之意，尚不生偽造署名之問題，無庸宣告沒收。
    另前開偽造之文書，因行使而交付予電信公司，屬電信公司
    所有，非被告所之物，自不得予以宣告沒收。又被告偽造「
    乙○○」印章1 枚，未經扣案，且被告於本院審理時供陳業
    已丟棄，既無證據證明前開印章現仍存在，爰不另為沒收之
    諭知。
據上論斷，應依刑事訴訟法第273 條之1 第1 項、第299 條第1
項前段，刑法第216 條、第210 條、第339 條第1 項、第2 項、
第41條第1 項、第8 項、第219 條、第55條、第51條第5 款，刑
法施行法第1 條之1 ，判決如主文。
本案經檢察官李美金到庭執行職務。
中    華    民    國    99    年    4     月    30    日
                  刑事第十二庭  法  官  何燕蓉
如不服本判決，應於判決送達後10日內，向本院提出上訴狀。
上列正本證明與原本無異。
                                書記官  王元佑
中    華    民    國    99    年    4     月    30    日
附表一 行使偽造私文書部分
┌──┬──────┬─────────┬───────────┬───────┬───────┬──────────────┬───────┐
│編號│  時  間    │    地  點        │    偽造之文書        │行動電話門號  │詐得財物      │論罪法條及刑度              │應沒收之物    │
├──┼──────┼─────────┼───────────┼───────┼───────┼──────────────┼───────┤
│1   │97年3月11日 │臺北縣三峽鎮○○街│遠傳電信股份有限公司（│0000000000    │行動電話1 具及│刑法第216條、第210條        │左列偽造之文書│
│    │97年3月14日 │241號「通信馬輚」 │下稱遠傳電信）行動電話│              │SIM 卡1 張    │甲○○行使偽造私文書，足以損│申請人簽章、立│
│    │            │                  │/ 第三代行動電話服務申│              │              │害於他人，處有期徒刑參月，如│同意書人欄上偽│
│    │            │                  │請書、遠傳電信行動電話│              │              │易科罰金，以新臺幣壹仟元折算│造之「丙○○」│
│    │            │                  │號碼可攜服務申請書    │              │              │壹日。                      │之署名共3 枚  │
├──┼──────┼─────────┼───────────┼───────┼───────┼──────────────┼───────┤
│2   │97年3月15日 │臺北縣板橋「臺灣大│台灣大哥大股份有限公司│0000000000    │行動電話1 具及│刑法第216條、第210條        │左列偽造之文書│
│    │            │哥大股份有限公司（│（下稱台灣大哥大）行動│              │SIM 卡1 張    │甲○○行使偽造私文書，足以損│申請人簽章欄上│
│    │            │下稱臺灣大哥大公司│通信網路業務服務申請書│              │              │害於他人，處有期徒刑參月，如│偽造「丙○○」│
│    │            │）」特約服務中心  │                      │              │              │易科罰金，以新臺幣壹仟元折算│之署名共2 枚  │
│    │            │                  │                      │              │              │壹日。                      │              │
├──┼──────┼─────────┼───────────┼───────┼───────┼──────────────┼───────┤
│3   │97年4月2日  │臺北縣三峽鎮○○街│威寶電信股份有限公司（│0000000000    │SIM 卡1 張    │刑法第216條、第210條        │左列偽造之文書│
│    │            │241號「通信馬輚」 │下稱威寶電信）行動電話│              │              │甲○○行使偽造私文書，足以損│申請人簽章、立│
│    │            │                  │服務申請書、得意專案同│              │              │害於他人，處有期徒刑參月，如│同意書人欄上偽│
│    │            │                  │意書                  │              │              │易科罰金，以新臺幣壹仟元折算│造「丙○○」之│
│    │            │                  │                      │              │              │壹日。                      │署名共2 枚    │
├──┼──────┼─────────┼───────────┼───────┼───────┼──────────────┼───────┤
│4   │97年9 月30日│臺北縣三峽鎮○○路│威寶電信行動電話服務申│0000000000    │SIM 卡1 張    │刑法第216條、第210條        │左列偽造之文書│
│    │            │一段5 號「威寶電信│請書、暢打專案同意書  │              │              │甲○○行使偽造私文書，足以損│申請人簽章、立│
│    │            │有限公司」        │                      │              │              │害於他人，處有期徒刑參月，如│同意書人欄上偽│
│    │            │                  │                      │              │              │易科罰金，以新臺幣壹仟元折算│造「乙○○」之│
│    │            │                  │                      │              │              │壹日。                      │印文共2 枚    │
├──┼──────┼─────────┼───────────┼───────┼───────┼──────────────┼───────┤
│5   │97年9月30日 │桃園成功臺灣大哥大│台灣大哥大行動通信網路│0000000000    │行動電話1 具及│刑法第216條、第210條        │左列偽造之文書│
│    │            │特約服務中心      │業務服務申請書        │              │SIM 卡1 張    │甲○○行使偽造私文書，足以損│申請人簽章欄上│
│    │            │                  │                      │              │              │害於他人，處有期徒刑參月，如│偽造「乙○○」│
│    │            │                  │                      │              │              │易科罰金，以新臺幣壹仟元折算│之署名共2 枚  │
│    │            │                  │                      │              │              │壹日。                      │              │
├──┼──────┼─────────┼───────────┼───────┼───────┼──────────────┼───────┤
│6   │97年10月1日 │臺北縣鶯歌鎮○○路│亞太電信股份有限公司（│0000000000    │SIM卡1 張     │刑法第216條、第210條        │左列偽造之文書│
│    │            │256 號「亞太電信」│下稱亞太電信）行動電話│              │              │甲○○行使偽造私文書，足以損│申請人簽章、立│
│    │            │鶯歌建國特約服務中│門號申請書、專案同意書│              │              │害於他人，處有期徒刑參月，如│同意書人欄上偽│
│    │            │心                │                      │              │              │易科罰金，以新臺幣壹仟元折算│造「乙○○」之│
│    │            │                  │                      │              │              │壹日。                      │署名共2 枚    │
├──┼──────┼─────────┼───────────┼───────┼───────┼──────────────┼───────┤
│7   │97年10月1日 │臺北縣鶯歌鎮○○路│亞太電信行動電話門號申│0000000000    │SIM 卡1 張    │刑法第216條、第210條        │左列偽造之文書│
│    │            │256 號「亞太電信」│請書、專案同意書      │              │              │甲○○行使偽造私文書，足以損│申請人簽章、立│
│    │            │鶯歌建國特約服務中│                      │              │              │害於他人，處有期徒刑參月，如│同意書人欄上偽│
│    │            │心                │                      │              │              │易科罰金，以新臺幣壹仟元折算│造「乙○○」之│
│    │            │                  │                      │              │              │壹日。                      │署名共2 枚    │
└──┴──────┴─────────┴───────────┴───────┴───────┴──────────────┴───────┘
附表二 詐欺得利部分
┌──┬────────────┬─────────┬────────────┐
│編號│       犯罪事實         │    詐得之利益    │    論罪法條及刑度      │
├──┼────────────┼─────────┼────────────┤
│1   │甲○○使用附表1 編號1 之│17,384 元         │刑法第339條第2項        │
│    │行動電話門號，致使遠傳電│                  │甲○○犯詐欺得利罪，處有│
│    │信誤認係丙○○所使用而陷│                  │期徒刑參月，如易科罰金，│
│    │於錯誤，提供電信服務    │                  │以新臺幣壹仟元折算壹日  │
├──┼────────────┼─────────┼────────────┤
│2   │甲○○使用附表1 編號2 之│11,412 元         │刑法第339條第2項        │
│    │行動電話門號，致使臺灣大│                  │甲○○犯詐欺得利罪，處有│
│    │哥大公司誤認係丙○○所使│                  │期徒刑參月，如易科罰金，│
│    │用而陷於錯誤，提供電信服│                  │以新臺幣壹仟元折算壹日  │
│    │務                      │                  │                        │
├──┼────────────┼─────────┼────────────┤
│3   │甲○○使用附表1 編號3 之│1,569 元          │刑法第339條第2項        │
│    │行動電話門號，致使威寶電│                  │甲○○犯詐欺得利罪，處有│
│    │信誤認係丙○○所使用而陷│                  │期徒刑參月，如易科罰金，│
│    │於錯誤，提供電信服務    │                  │以新臺幣壹仟元折算壹日  │
├──┼────────────┼─────────┼────────────┤
│4   │甲○○使用附表1 編號4 之│2,070 元          │刑法第339條第2項        │
│    │行動電話門號，致使威寶電│                  │甲○○犯詐欺得利罪，處有│
│    │信誤認係乙○○所使用而陷│                  │期徒刑參月，如易科罰金，│
│    │於錯誤，提供電信服務    │                  │以新臺幣壹仟元折算壹日  │
├──┼────────────┼─────────┼────────────┤
│5   │甲○○使用附表1 編號5 之│4,680元           │刑法第339條第2項        │
│    │行動電話門號，致使臺灣大│                  │甲○○犯詐欺得利罪，處有│
│    │哥大公司誤認係乙○○所使│                  │期徒刑參月，如易科罰金，│
│    │用而陷於錯誤，提供電信服│                  │以新臺幣壹仟元折算壹日  │
│    │務                      │                  │                        │
└──┴────────────┴─────────┴────────────┘

司法院資訊處製作；財團法人民間司法改革基金會備份。
